【裁判字號】    97,聲再,2
【裁判日期】    970109
【裁判案由】    聲請再審
【裁判全文】
臺灣高等法院高雄分院刑事裁定           97年度聲再字第2號
聲請人即
受判決人    甲○○
上列聲請人因聲請再審案件，對於本院96年度上易字第705 號中
華民國96年9 月6 日確定判決（起訴案號：臺灣高雄地方法院檢
察署96年度偵字第7939號），聲請再審，本院裁定如下：
    主  文
再審之聲請駁回。
    理  由
一、聲請意旨略稱：聲請人於民國96年4 月16日收受新證據即高
    雄縣岡山地政事務所96年4 月13日岡山所(一)字第0960003777
    號函及附件，發現岡山地政事務所係於96年3 月19日在系爭
    土地實施複丈，該測量資料已於96年3 月26日公告至96年4
    月10日止，該新證據可證明96年3 月9 日上午9 時許，岡山
    地政事務所人員係進行假測量，並利用此假測量欺騙司法人
    員陷害聲請人，爰依刑事訴訟法第420 條第1 項第6 款規定
    聲請再審云云。
二、按因發見確實之新證據，足認受有罪判決之人應受無罪之判
    決者，得聲請再審，固為刑事訴訟法第420 條第1 項第6 款
    所明定。惟所謂發見新證據，係指該證據當時已經存在，為
    法院及當事人所不及知，不及調查斟酌，至其後始行發見，
    且就證據本身形式上觀察，固不以絕對不須經過調查程序為
    條件，但必須顯然可認為足以動搖原有罪確定判決，而為受
    判決人無罪、免訴、免刑或輕於原判決所認罪名之判決者為
    限。此受理聲請再審之最後事實審法院，應就聲請再審理由
    之所謂「新證據」，是否具備事實審判決前已經存在，為法
    院、當事人所不知，事後方行發見之「嶄新性」，及顯然可
    認足以動搖原有罪確定判決，應為無罪、免訴、免刑或輕於
    原判決罪名之「顯然性」二要件，加以審查，為判斷應否准
    予開始再審之準據，有最高法院85年度台抗字第308 號、77
    年度台上字第55號、78年度台抗字第145 號判決參照。
三、本件聲請人主張其於96年4 月16日收受之高雄縣岡山地政事
    務所96年4 月13日岡山所(一)字第0960003777號函及附件為新
    證據而聲請再審云云。惟查：本院96年度上易字第705 號刑
    事確定判決，係於96年9 月6 日宣判，而聲請人早於96年4
    月16日即已收受上開高雄縣岡山地政事務所函及附件，因此
    ，該函及附件於本院前述刑事判決前已經存在，且為聲請人
    所明知，並非聲請人所不知，事後方行發見者，即不具「嶄
    新性」，自非「新證據」。聲請人所舉聲請再審之理由，核
    與上開法條規定不符，本件再審之聲請，為無理由，應予駁
    回。
四、據上論結，應依刑事訴訟法第434 條第1 項裁定如主文。
中    華    民    國    97    年    1     月    9     日
                  刑事第九庭    審判長法  官  莊秋桃
                                      法  官  陳  箐
                                      法  官  范惠瑩
以上正本證明與原本無異。
不得抗告。
中    華    民    國    97    年    1     月    9     日
                                      書記官  吳華榮


司法院資訊處製作；財團法人民間司法改革基金會備份。
